臺灣彰化地方法院彰化簡易庭小額民事判決
111年度彰小字第269號
原      告  和泰產物保險股份有限公司

法定代理人  莊瑞德  
訴訟代理人  陳巧姿  
            莊子賢律師
複  代理人  楊佳璋律師
被      告  張森永  
上列當事人間請求損害賠償事件，本院於民國111年5月31日言詞
辯論終結，判決如下：
    主  文
被告應給付原告新臺幣壹萬肆仟零壹拾肆元，及自民國一一一年
四月七日起至清償日止，按週年利率百分之五計算之利息。
原告其餘之訴駁回。
訴訟費用新臺幣壹仟元，由被告負擔其中新臺幣伍佰元，其餘由
原告負擔。 
本判決原告勝訴部分得假執行。但被告如以新臺幣壹萬肆仟零壹
拾肆元為原告預供擔保，免為假執行。
    理由要領
一、被告經合法通知，未於言詞辯論期日到場，核無民事訴訟法
    第386 條所列各款情事，爰依原告之聲請，由其一造辯論而
    為判決。
二、原告主張：被告於民國109年3月29日晚間9時37分許，無照
    駕駛車牌號碼000-0000號普通重型機車（下稱肇事車輛），
    行經彰化縣彰化市中山路1段與民族路路口處，因未依規定
    兩段式左轉，致碰撞由原告所承保、訴外人陳鋐澤駕駛其所
    有之車牌號碼000-0000號自用小客車（下稱系爭車輛），造
    成系爭車輛受損。系爭車輛經送廠修復，原告業依保險契約
    賠付必要修復費用新臺幣（下同）34,417元（含零件11,350
    元、烤漆15,523元、工資7,544元），並依保險法第53條第1
    項之規定取得代位求償權。系爭車輛零件經折舊後，被告應
    給付系爭車輛修復費用28,027元，被告無照駕駛及未依規定
    兩段式左轉，應負五成肇事責任，爰依民法第191條之2前段
    、第196條及保險法第53條第1項之規定提起本件訴訟等語。
    並聲明：被告應給付原告28,027元，及自起訴狀繕本送達之
    翌日起至清償日止，按週年利率5%計算之利息。
三、被告未於言詞辯論期日到場，僅於所提出書狀略稱：系爭車
    輛駕駛違規停在檳榔攤前，該處劃有紅線不准停車，且系爭
    車輛從該處疾駛過來，才發生擦撞，若系爭車輛不違規即無
    擦撞等語。
四、得心證之理由：
（一）原告主張上開事實，業據其提出道路交通事故當事人登記
      聯單、現場圖、初步分析研判表、估價單、統一發票、行
      車執照等為證，並經本院向彰化縣警察局彰化分局調取道
      路交通事故初步分析研判表、調查卷宗、現場圖、調查報
      告表（一）、（二）、A3類道路交通事故調查紀錄表、事
      故照片、路口監視器等資料核閱屬實，被告除承認確有與
      系爭車輛發生擦撞之事實外，其餘均予否認，並以前揭情
      詞置辯。是本院應審酌者厥為：1.被告就系爭事故之發生
      是否應負侵權行為損害賠償責任？2.如是，原告所得請求
      被告賠償之金額多寡？茲析述如下：　
    1.被告就系爭事故之發生應負侵權行為損害賠償責任：
　　⑴按因故意或過失，不法侵害他人之權利者，負損害賠償責
      任；汽車、機車或其他非依軌道行駛之動力車輛，在使用
      中加損害於他人者，駕駛人應賠償因此所生之損害。但於
      防止損害之發生，已盡相當之注意者，不在此限，民法第
      184條第1項前段、第191條之2分別定有明文。次按被保險
      人因保險人應負保險責任之損失發生，而對於第三人有損
      失賠償請求權者，保險人得於給付賠償金額後，代位行使
      被保險人對於第三人之請求權；但其所請求之數額，以不
      逾賠償金額為限，保險法第53條第1項亦有明定。復按機
      車行駛之車道，應依標誌或標線之規定行駛；無標誌或標
      線者，依下列規定行駛：一、在未劃分快慢車道之道路，
      應在最外側二車道行駛；機車行駛至交岔路口，其轉彎，
      應依標誌或標線之規定行駛；無標誌或標線者，應依第10
      2條及下列規定行駛：一、內側車道設有禁行機車標誌或
      標線者，應依兩段方式進行左轉，不得由內側或其他車道
      左轉；駕駛人應注意車前狀況及兩車並行之間隔，並隨時
      採取必要之安全措施，不得在道路上蛇行，或以其他危險
      方式駕車，道路交通安全規則第99條第1項第1款前段、第
      2項第1款、第94條第3項分別定有明文分別定有明文。
　　⑵查被告於上揭時、地無照騎乘肇事車輛，行經系爭路段（
      內側車道設有禁行機車標誌）欲左轉進民族路時，未先至
      該路旁設置之機慢車待轉區等候，再依民族路之號誌行進
      ，即逕自切入內側車道欲左轉，且疏未注意車前狀況，致
      與系爭車輛發生擦撞，造成系爭車輛受有損害，被告之行
      為與系爭車輛所受損害間具有相當因果關係，並依民法第
      191條之2規定，推定被告之上開行為係有過失，被告復未
      舉證證明其就防止損害發生已盡相當之注意，自應就系爭
      車輛之損害負賠償責任。則原告已依保險契約支付系爭車
      輛之修復費用，並依保險代位之規定，請求被告負損害賠
      償責任，自屬有據。至被告抗辯系爭車輛當時停於紅線上
      ，系爭車輛不違規即無擦撞等語，然紅線處不得停車之規
      範目的乃在避免因行為人之違規停車造成用路人之不便或
      因此肇致事故發生，故縱系爭車輛駕駛曾有紅線違規停車
      之事實，亦僅涉犯行政罰法，無從據此免除被告之過失責
      任。是被告自不得以系爭車輛曾停放於紅線區域為由，諉
      其無須應負過失責任。
　　2.原告所得請求被告賠償之金額：　
　　  按不法毀損他人之物者，被害人得請求賠償其物因毀損所
      減少之價額；負損害賠償責任者，除法律另有規定或契約
      另有訂定外，應回復他方損害發生前之原狀；第一項情形
      ，債權人得請求支付回復原狀所必要之費用，以代回復原
      狀，民法第196條、第213條第1項、第3項分別定有明文。
      又按物被毀損時，被害人除得依民法第196條請求賠償外
      ，並不排除民法第213條至第215條之適用，惟民法第196
      條之規定即係第213條之法律另有規定，請求賠償物被毀
      損所減少之價額，得以修復費用為估定之標準，但以必要
      者為限，例如：修理材料以新品換舊品，應予折舊。經查
      ，原告就系爭車輛支出修理費用34,417元（含零件11,350
      元、烤漆15,523元、工資7,544元），其中零件部分，係
      以新零件代替舊零件，揆諸前揭說明，自應將零件折舊部
      分予以扣除。又依行政院所頒之「固定資產耐用年數表」
      及「固定資產折舊率」之規定，其他業用客車之耐用年數
      為5年，依定率遞減法每年折舊1000分之369，另依營利事
      業所得稅查核準則第95條第6項規定「固定資產提列折舊
      採用定率遞減法者，以1年為計算單位，其使用期間未滿1
      年者，按實際使用之月數相當於全年之比例計算之，不滿
      1月者，以1月計」。參照系爭車輛行車執照所載，系爭車
      輛於107年6月出廠，計算至本件車禍發生日即109年3月29
      日，已使用1年10月（未滿1月，以1月計），扣除折舊後
      原告所得請求之零件費用為4,960元（詳如附表之計算式
      ）。至於烤漆、工資部分，並無折舊問題。從而，系爭車
      輛之修復必要費用共計為28,027元【計算式：4,960元＋15
      ,523元＋7,544元＝28,027元】。
（二）又按損害之發生或擴大，被害人與有過失者，法院得減輕
      賠償金額或免除之；前二項之規定，於被害人之代理人或
      使用人與有過失者，準用之，民法第217條第1項、第3項
      分別定有明文。又按行車前應注意之事項，依下列規定：
      七、起駛前應顯示方向燈，注意前後左右有無障礙或車輛
      行人，並應讓行進中之車輛行人優先通行，道路交通安全
      規則第89條第1項第7款定有明文，查本件事故之發生，被
      告固有如前揭所述之過失，惟陳鋐澤駕駛系爭車輛至該路
      段旁起駛前，未注意其前方有無車輛，且未讓行進中之車
      輛優先通行，即貿然進入車道，致與被告所駕駛之肇事車
      輛發生碰撞，故對於本件事故之發生，亦有過失。本院綜
      合審酌本件事故發生緣由，再審酌雙方之過失情節比例一
      切情狀後，認被告與陳鋐澤應各負50%之過失責任。則原
      告代位行使損害賠償請求權，亦應承受陳鋐澤之過失，並
      依此比例酌減被告之賠償責任。從而，原告得請求被告賠
      償之金額應為14,014元【計算式：28,027元×50%＝14,014
      元，元以下四捨五入】。
（三）末按給付無確定期限者，債務人於債權人得請求給付時，
      經其催告而未為給付，自受催告時起，負遲延責任；其經
      債權人起訴而送達訴狀，或依督促程序送達支付命令，或
      為其他相類之行為者，與催告有同一之效力；遲延之債務
      ，以支付金錢為標的者，債權人得請求依法定利率計算之
      遲延利息；應付利息之債務，其利率未經約定，亦無法律
      可據者，週年利率為百分之五，民法第229條第2項、第23
      3條第1項前段及第203條分別定有明文。本件原告代位被
      保險人請求被告應給付系爭車輛回復原狀所需之修理費用
      ，係以支付金錢為標的，且無確定給付期限，是原告就上
      揭所得請求之金額，請求自起訴狀繕本送達被告翌日即11
      1年4月7日起至清償日止，按週年利率5%計算之利息，併
      應准許。
五、綜上所述，原告依民法第191條之2前段、第196條及保險法
    第53條第1項之規定，請求被告給付14,014元，及自起訴狀
    繕本送達之翌日即111年4月7日起至清償日止，按週年利率5
    %計算之利息，為有理由，應予准許；逾此範圍之請求，則
    無理由，應予駁回。
六、本件原告勝訴部分係小額程序為被告敗訴之判決，依民事訴
    訟法第436條之20規定，應依職權宣告假執行；並依同法第3
    92條第2項規定，依職權宣告被告如預供擔保，得免為假執
    行。
七、訴訟費用負擔之依據：民事訴訟法第79條。
中    華    民    國   111    年    6     月    14    日
                  臺灣彰化地方法院彰化簡易庭
                      法  官  李欣恩
以上正本係照原本作成。　　　　　　　　　　　
如不服本判決，僅得以判決違背法令為理由提起上訴，並應於判
決送達後20日內，向本院提出上訴狀。（須按他造當事人之人數
附繕本）。如委任律師提起上訴者，應一併繳納上訴審裁判費。
中　　華　　民　　國　　111 　年　　6 　　月　　14　　日
                      書記官  顏麗芸
附表
-----
折舊時間           金額
第1年折舊值        11,350×0.369=4,188
第1年折舊後價值    11,350-4,188=7,162
第2年折舊值        7,162×0.369×(10/12)=2,202
第2年折舊後價值    7,162-2,202=4,960